【裁判字號】    99,台上,2070
【裁判日期】    990408
【裁判案由】    妨害性自主
【裁判全文】
最高法院刑事判決            九十九年度台上字第二０七０號
上  訴  人  甲○○
上列上訴人因妨害性自主案件，不服台灣高等法院台中分院中華
民國九十七年三月十八日第二審判決（九十六年度上訴字第二九
二二號，起訴案號：台灣台中地方法院檢察署九十五年度偵字第
二七三九七號），提起上訴，本院判決如下：
    主  文
上訴駁回。
    理  由
按刑事訴訟法第三百七十七條規定，上訴於第三審法院，非以判
決違背法令為理由，不得為之。是提起第三審上訴，應以原判決
違背法令為理由，係屬法定要件。如果上訴理由書狀並未依據卷
內訴訟資料，具體指摘原判決不適用何種法則或如何適用不當，
或所指摘原判決違法情事，顯與法律規定得為第三審上訴理由之
違法情形，不相適合時，均應認其上訴為違背法律上之程式，予
以駁回。本件原判決已明依憑證人即未滿十八歲之被害人游姓
女子（警詢代號：00000000，係民國八十年八月生，名字、年籍
詳卷，下稱Ａ女）、證人王ΟΟ、廖○○、林○○、劉○○（廖
○○、林○○、劉○○均係未滿十八歲之少年，名字、年籍詳卷
）於警詢、檢察官訊問時及第一審之證述，佐以上訴人甲○○於
警詢、檢察官訊問時及第一審、原審之供述，並有現場照片、Ａ
女與上訴人於九十五年九月二十三日、二十五日、二十六日在網
路即時通對話內容在卷可稽，資以認定上訴人有原判決事實欄所
記載之犯罪事實。對於上訴人所辯：伊係經過Ａ女之同意，始騎
乘車牌號碼ＴＶＸ─ΟΟΟ機車，搭載Ａ女，前往台中縣太平市
○○路ΟΟΟ號無人看守之工廠（下稱本工廠）。伊詢問Ａ女是
否願意與伊發生性行為，因Ａ女不太願意，伊於親吻Ａ女後，即
護送Ａ女返家，並未強迫Ａ女為伊口交，Ａ女係故為不實指訴云
云，何以不足採取，亦已憑卷內證據資料，於理由內詳為指駁說
明。並明上訴人於行為時係成年人，其故意對未滿十八歲之少
年Ａ女犯強制性交罪，應依兒童及少年福利法第七十條第一項之
規定，加重其刑。因而撤銷第一審不當之科刑判決，改判仍論處
上訴人成年人故意對少年以強暴之方法而為性交罪刑。原判決已
明所憑之證據及其認定之理由，所為論斷與卷內證據資料相符
，從形式上觀察，並無何違背法令之情形存在。上訴意旨略以：
(一)Ａ女於警詢、檢察官訊問時及第一審，就Ａ女與上訴人平日交
往過程、於九十五年九月二十四日見面經過及Ａ女何故上車等事
項所陳情節，前後矛盾不合；又Ａ女於警詢表示，上訴人於Ａ女
進行口交約五分鐘後，即主動告知Ａ女停止等情，則上訴人於達
到高潮前，竟主動喊停，令人難以想像，足認Ａ女之指訴反於常
情；再Ａ女於警詢、檢察官訊問時及第一審先後陳稱，上訴人係
以Ａ女同意於九十五年九月二十六日發生性行為或Ａ女當場為上
訴人口交，作為載送Ａ女回家之交換條件，所陳內容差異甚大，
足認Ａ女所為指訴，實在不合事理，不能採信。何況，縱使Ａ女
所指上訴人提出之交換條件為真，以Ａ女住家距離本工廠不過五
分鐘路程，本工廠旁邊又有一般住家等情，Ａ女是否因此違反其
意願而為上訴人口交？顯有疑問存在，難謂無調查明白之必要。
原審未能就此詳為調查、審究，即遽為上訴人不利之認定，有應
於審判期日調查之證據而未予調查之違法。(二)原判決就Ａ女於警
詢、檢察官訊問時及第一審之證述內容，或稱前後相同，或指先
後些許不一，有判決理由矛盾之違法。(三)原判決理由說明上訴人
於五分鐘之口交過程中，多次以其性器進入Ａ女之口腔，屬單一
行為之數個舉動接續進行，為接續犯等語。但原判決事實欄內並
未認定上訴人有多次以其性器進入Ａ女之口腔等情，即卷內亦無
證據可憑。原判決理由所為說明缺乏事實之根據，有判決理由矛
盾之違法。(四)Ａ女經鑑定人李錦明實施測謊鑑定結果，認定：無
法鑑判等情，足認Ａ女之指訴，不能盡信。原判決徒憑Ａ女未能
提出診斷證明書又有瑕疵之指訴，遽認上訴人犯罪事實，有採證
違反證據法則之違法云云。經查：(一)證人之陳述前後不符或相互
間有所歧異，究竟何者為可採，事實審法院非不可本於經驗法則
或論理法則，斟酌其他情形，作合理之比較，定其取捨；若其基
本事實之陳述與真實性無礙時，仍非不得予以採信，非謂一有不
符或矛盾，即認其全部均為不可採信。從而供述之一部認為真實
者，予以採取，自非證據法則所不許。又證據之取捨與證據之證
明力如何，均屬事實審法院得裁量、判斷之職權；苟其此項裁量
、判斷，並不悖乎經驗法則或論理法則，又於判決內論述其何以
作此判斷之心證理由者，即不得任意指摘其為違法，據為提起第
三審上訴之合法理由。查(1)原判決就Ａ女於警詢、檢察官訊問時
及第一審所為有些許不一致之指訴，斟酌取捨，據以認定上訴人
犯罪事實，已詳為明其得心證之理由（見原判決第八至一二頁
）。至於上訴意旨所指Ａ女就其與上訴人交往過程、於九十五年
九月二十四日見面經過及為何上車等事項所陳情節，前後不一等
情，多屬細節問題，尚非有何具體而明顯之瑕疵，不能因此即認
Ａ女之指訴不實。又Ａ女於警詢所稱上訴人於口交射精前，即主
動告知Ａ女停止等情，並非事理所無。再Ａ女僅係未滿十六歲就
讀高級中學一年級之女子，應變、抗拒能力有限，其在空曠無人
之本工廠，經上訴人恫以：如不予口交，即不得返家等語，並施
加強拉、強壓之強暴方法，因此違反其意願為上訴人口交，縱本
工廠距離Ａ女之住家不遠，又本工廠附近即有一般民宅，亦非絕
無可能。另原判決採取Ａ女有關被害情節之指訴，已審酌證人王
ΟΟ、廖○○、林○○、劉○○所陳Ａ女於事後之立即反應，及
Ａ女與上訴人於九十五年九月二十三日、二十五日、二十六日在
網路即時通對話內容，作為佐證，並非單憑Ａ女之片面指證而已
。原判決所為論說明，尚與事理不悖，係其採證、認事職權之
適法行使，於法無違。(2)Ａ女經鑑定人李錦明實施測謊鑑定結果
，雖認定：無法鑑判等情，但鑑定人已於原審陳明不能因此認定
Ａ女所為指訴不實（見原審卷第四七至四九頁）。原判決認為上
述對Ａ女實施測謊鑑定結果，不能據為有利於上訴人之認定，已
詳為說明所憑理由（見原判決第五、六頁），於法無違。(3)原判
決說明Ａ女於警詢、檢察官訊問時及第一審之證述內容，有前後
相同或些許不一等情，審酌整體文義，係分別針對主要被害情節
或細節而言（見原判決第三、八、九頁），並無上訴意旨所稱判
決理由矛盾之違法。(4)原判決理由說明上訴人於五分鐘口交過程
中，多次以其性器進入Ａ女之口腔，屬單一行為之數個舉動接續
進行，為接續犯等語（見原判決第一四頁）。而原判決事實欄並
未認定上訴人有多次以性器進入Ａ女之口腔等情，亦未明所憑
之依據，固不無疏漏，但此顯與判決結果不生影響，不得據為上
訴第三審之適法理由。(二)刑事訴訟法所稱依法應於審判期日調查
之證據，係指與待證事實有重要關係，在客觀上顯有調查可能性
及必要性之證據而言，故其範圍並非漫無限制，必其證據與判斷
待證事實之有無，具有關聯性，得據以推翻原判決所確認之事實
，而為不同之認定。若已不能調查，或僅係枝節性問題，或所證
明之事項已臻明確，自屬欠缺調查之可能性及必要性，原審未依
聲請或職權為無益之調查，並無違法之可言。稽之卷內資料，上
訴人及其選任辯護人在原審並未就本工廠之週遭環境、距離Ａ女
之住家遠近及Ａ女為上訴人進行口交是否違反其意願等情，聲請
調查任何證據。又原審審判長於踐行調查證據程序完畢，詢以「
尚有何證據聲請調查？」上訴人及其選任辯護人一致陳稱「無」
等情，有審判筆錄之記載可憑（見原審卷第五一頁）。縱使上訴
意旨所指Ａ女之住家距離本工廠不遠，本工廠附近即有一般民宅
等情，係屬實在，亦不足據以推翻原判決所確認之事實，原審未
依職權贅為無益之調查，難謂有上訴意旨所指應於審判期日調查
之證據而未予調查之違法可言。上訴意旨仍執前詞，再為事實上
之爭執，或徒憑己見，就原審調查、取捨證據與判斷其證明力之
適法行使，及判決內已明白論斷之事項，任意指摘為違法，核均
非適法之上訴第三審理由。應認其上訴為違背法律上之程式，予
以駁回。
據上論結，應依刑事訴訟法第三百九十五條前段，判決如主文。
中    華    民    國  九十九  年    四    月    八    日
                      最高法院刑事第十二庭
                          審判長法官  張  春  福
                                法官  林  勤  純
                                法官  李  錦  樑
                                法官  陳  國  文
                                法官  黃  梅  月
本件正本證明與原本無異
                                      書  記  官
中    華    民    國  九十九  年    四    月   十四   日
                                                       s

司法院資訊處製作；財團法人民間司法改革基金會備份。
